臺灣高等法院臺南分院刑事裁定
111年度聲字第661號
聲明異議人  
即  受刑人  林琪厚



上列聲明異議人即受刑人因違反毒品危害防制條例等案件，對於
臺灣臺南地方檢察署檢察官執行之指揮（111年度執更卯字第517
號、110年度執卯字第3304號之2、109年度執卯字第1439號之2）
，聲明異議，本院裁定如下：
    主  文
聲明異議駁回。
    理  由
一、聲明異議意旨略以：㈠聲明異議人即受刑人（下稱受刑人）
    林琪厚收到檢察官換發指揮書，先後執行111年度執更卯字
    第517號、109年度執卯字第1439號之2、110年度執卯字第33
    04號之2，羈押日數折抵罰金數額卻未折抵，有失公允，檢
    察官執行指揮不當。㈡刑事訴訟法第370條第3項準用第1項不
    利益變更禁止原則，第二審法院另裁定之應執行刑不得重於
    第一審法院所定應執行刑，一裁判宣告數罪之刑，雖曾經定
    應執行刑，但如與其他裁判之定執行刑時，前定之執行刑當
    然失效，應以各罪宣告刑為基礎，定其應執行刑，不得以前
    之執行刑為基礎，與後裁判宣告之刑，定其執行刑。本件裁
    定應執行刑有期徒刑6年過重，不符合比例原則，有失公允
    。㈢受刑人自民國108年11月11日羈押至109年1月1日洽借執
    行，迄今2年9個多月，依監獄行刑法，累進處遇以12年刑期
    給分數，至今仍四級，而換發指揮書執行6年刑期，由111年
    3月9日起算日期，難謂與法律秩序理念及法律目的之內部性
    界限無違。㈣受刑人不明檢警辦案原則為何，自監聽、跟監
    、逮捕、羈押，一案拆成多案，受刑人是因身體病痛吸食止
    痛，偶而才幫一、二人吸食，檢、警所提監聽譯文粗糙，濫
    用裁量權。依刑事訴訟法第484條聲明異議等語。
二、按受刑人以檢察官執行之指揮為不當者，得向諭知該裁判之
    法院聲明異議，刑事訴訟法第484條定有明文。是對於刑之
    執行得聲明異議之事由，僅限於「檢察官執行之指揮為不當
    」者。而此所稱「檢察官執行之指揮不當」，應指檢察官有
    積極執行指揮之違法及其執行方法有不當等情形而言。又刑
    之執行，本質上屬司法行政之一環，依刑事訴訟法第457條
    第1項前段規定，固由檢察官指揮之，但受刑人入監服刑後
    ，有關其累進處遇之調查分類、編列級數、責任分數抵銷及
    如何依其級數按序漸進等行刑措施事項，悉應依行刑累進處
    遇條例及監獄行刑法等相關規定辦理，而屬監獄及法務部之
    職權，自不在檢察官執行指揮之範圍（最高法院108年度台
    抗字第770號、107年度台抗字第758號、107年度台抗字第35
    8號裁定參照）。
三、經查閱臺灣高等法院被告（即受刑人）前案紀錄表，並調取
    臺灣臺南地方法院（下稱臺南地院）109年度訴字第100、34
    3號、109年度易字第520號判決、本院109年度上訴字第1509
    、1510號判決、最高法院110年度台上字第6131號判決、臺
    南地院110年度聲字第1922號、本院111年度聲字第142號定
    應執行刑裁定及受刑人之臺灣高等法院在監在押全國紀錄表
    ，匯整受刑人所受罪刑宣告、羈押期間、定應執行刑及檢察
    官指揮執行情形如下：
　㈠第一執行案（有期徒刑部分）
　⒈因施用毒品案件，經臺南地院108年度簡字第1793號判決處有
    期徒刑6月確定，由臺灣臺南地方檢察署（下稱臺南地檢署
    ）檢察官核發108年度執字第6856號指揮書執行（本院卷第8
    3至84頁）。
　⒉因施用毒品案件，經臺南地院108年度簡字第1747號判決處有
    期徒刑4月確定，由經檢察官核發108年度執字第6033號指揮
    書執行（本院卷第85至86頁）。
　⒊因違反槍砲彈藥刀械管制條例案件，經臺南地院108年度訴字
    第1146號判決處有期徒刑8月、併科罰金新臺幣（下同）3萬
    元確定，由檢察官核發109年度執字第1439號指揮書執行（
    本院卷第89至93頁）。　　
　⒋因施用毒品、持有毒品等案件，經臺南地院108年度易字第12
    82號判決各處有期徒刑5月、3月，並定應執行刑有期徒刑7
    月確定，由檢察官核發109年度執字第2944號指揮書執行（
    本院卷第95至96頁）。
　⒌因施用毒品案件，經臺南地院108年度簡字第2449號判決處有
    期徒刑5月確定，由檢察官核發108年度執字第7715號指揮書
    執行（本院卷第97至99頁）。
　⒍以上⒈、⒉宣告之有期徒刑6月、4月罪刑，前曾經臺南地院108
    年度聲字第1843號裁定應執行有期徒刑8月確定，由檢察官
    核發109年度執更字第344號指揮書執行。嗣再經臺南地院11
    0年度聲字第1922號就前述⒈至⒌宣告之有期徒刑部分裁定應
    執行有期徒刑2年2月確定（本院卷第79至82頁），由檢察官
    核發111年度執更字第141號指揮書執行，刑期自109年1月9
    日至111年3月8日，並註銷先前有期徒刑部分之執行指揮書
    （本院卷第101至102頁）。　　　　　　　
　㈡第二執行案（有期徒刑部分）
　⒈因施用毒品案件，經臺南地院109年度簡字第56號判決處有期
    徒刑6月確定，臺南地檢署檢察官核發109年度執字第1423號
    指揮書執行（本院卷第109至111頁）。
　⒉因施用毒品案件，經臺南地院109年度簡字第459號判決處有
    期徒刑4月確定，由檢察官核發109年度執字第2987號指揮書
    執行（本院卷第113至115頁）。
　⒊受刑人因販賣毒品等案件，前曾自108年11月11日至109年1月
    8日受羈押處分，合計59日，嗣經臺南地院109年度易字第52
    0號、109年度訴字第100、343號判決確定（下稱一審確定判
    決），臺南地檢署檢察官指揮執行情形如下：
　⑴販賣二級毒品部分，判處有期徒刑3年8月（共3罪，即一審確
    定判決附表一編號1至3），檢察官核發110年度執字第4693
    號指揮書執行（本院卷第131至133頁）。
　⑵違反槍砲彈藥刀械管制條例部分，判處有期徒刑3年4月、併
    科罰金5萬元（即一審確定判決附表六）；轉讓禁藥5罪，各
    判處有期徒刑7月（即一審確定判決附表二編號1、2、附表
    五編號1至3）；販賣二級毒品8罪，各判處有期徒刑3年8月
    （即一審確定判決附表四編號1至8）。以上各罪由檢察官核
    發110年度執字第3304號指揮書，暫先執行其中違反槍砲彈
    藥刀械管制條例所處有期徒刑3年4月部分（本院卷第121至1
    25頁）。
　⑶持有一級毒品部分，判處有期徒刑5月（即一審確定判決附表
    七），由檢察官核發110年度執字第2075號指揮書執行（本
    院卷第117至119頁）。
　⑷幫助施用一級毒品部分，判處有期徒刑4月（即一審確定判決
    附表三），由檢察官核發110年度執字第3305號指揮書執行
    （本院卷第127至129頁）。。
　⒋受刑人被訴販賣一級毒品（即前述一審判決附表一編號4部分
    ），經臺南地院認定販賣一級毒品，判處有期徒刑7年8月，
    受刑人不服提起上訴，本院109年度上訴字第1509、1510號
    判決認定為轉讓一級毒品，撤銷一審此部分判決，改判有期
    徒刑2年，檢察官不服提起上訴，經最高法院110年度台上字
    第6131號判決上訴駁回確定。由檢察官核發111年度執字第8
    95號指揮書執行（本院卷第135至136頁）。
　⒌以上⒈至⒋宣告之有期徒刑部分，經本院111年度聲字第142號
    裁定應執行有期徒刑6年確定（本院卷第103至107頁），由
    檢察官核發111年度執更字第517號指揮書執行，經折抵羈押
    59日，刑期自111年3月9日至117年1月9日，並註銷先前有期
    徒刑部分之執行指揮書（本院卷第137至138頁）。　
　㈢第三執行案（罰金3萬元與5萬元部分）
　　前述受刑人因違反槍砲彈藥刀械管制條例案件，經臺南地院
    108年度訴字第1146號判決併科罰金3萬元，及臺南地院109
    年度訴字第100、434號、109年度易字第520號判決併科罰金
    5萬元部分，均經檢察官分別註銷109年度執字第1439號之1
    、110年度執字第3304號之1之罰金易服勞役指揮書。罰金易
    服勞役期間分別為30日、50日，接續在前述第一執行案與第
    二執行案有期徒刑之後執行（本院卷第93、125頁），刑期
    自117年1月10日至同年2月8日、同年2月9日至同年3月29日
    ，並於罰金易服勞役50日之執行指揮書註記羈押及折抵日數
    「108年11月11日至109年1月8日」。　　　
四、次按有關刑之執行順序，依同法第459條規定，二以上主刑
    之執行，除罰金外，應先執行其重者，但有必要時，檢察官
    得命先執行他刑。參諸刑法第42條第1項、第2項規定，亦僅
    規範罰金應完納之時間及不完納者之執行問題，並未涉及罰
    金刑與其他主刑之執行順序，則罰金與其他主刑之執行，因
    互無衝突，檢察官自得斟酌諸如行刑權時效是否即將消滅等
    各項情形，以決定罰金刑係於其他主刑之前或後、或與之同
    時執行。故受刑人如未繳納罰金而須易服勞役者，執行檢察
    官自亦得決定先行執行之，或插接在有期徒刑執行之中，或
    於徒刑執行完畢後再接續執行。此項指揮執行裁量權之行使
    ，乃基於刑事訴訟法之明示授權，檢察官基於行政目的，自
    由斟酌正確、適當之執行方式，倘無裁量濫用、逾越裁量情
    事或牴觸法律授權目的或摻雜與授權意旨不相關因素之考量
    ，即屬合法（最高法院106年度台抗字第691號裁定要旨參照
    ）。參之受刑人於本院111年8月26日訊問時陳述：對於本院
    111年度聲字第142號裁定應執行刑有期徒刑6年部分（即第
    二執行刑），沒有意見。就羈押期間59日同意折抵在有期徒
    刑部分。對於檢察官先執行有期徒刑，將羈押日數59日先折
    抵有期徒刑，再接續執行罰金易服勞役，沒有意見等語（本
    院卷第146至147頁）。再參諸前述檢察官核發之各該執行指
    揮書，及在法院定應執行刑裁定確定後，再依確定裁定換發
    指揮書，同時註銷先前之指揮書，接續執行前述第一執行案
    及第二執行案所示有期徒刑部分，再接續執行第三執行案罰
    金易服勞役30日及50日部分，均係本於各該確定裁判而為，
    並以受刑人先前所受羈押59日折抵有期徒刑之刑期，既經受
    刑人表示無力繳納二個罰金刑，同意羈押期間折抵在有期徒
    刑，堪認檢察官本件指揮執行並無違法不當，亦未濫用裁量
    權，所定折抵順序，亦符合受刑人前述表示之意見。又罰金
    易服勞役者固然非屬「刑期六月以上之受刑人」，而無行刑
    累進處遇條例之適用，受刑人嗣後再執行罰金易服勞役時，
    固不得適用行刑累進處遇條例之規定，惟此乃法律規定使然
    ，並非檢察官先執行羈押期間折抵較重之有期徒刑，再執行
    罰金易服勞役造成之結果。況受刑人應執行之罰金刑，於有
    期徒刑執行完畢後，依刑法第42條第1項規定，既仍得全額
    或分期繳納罰金以免易服勞役，就此而言，先折抵有期徒刑
    並未較不利於受刑人，否則無異於剝奪受刑人將來選擇繳納
    罰金或易服勞役之權利，尚難遽認檢察官先以羈押日數折抵
    有期徒刑之指揮執行，有何違法或不當。 
五、至於受刑人所受前述2個罰金刑，如符合數罪併罰規定，此
    係檢察官依刑事訴訟法第477條第1項向法院聲請定應執行刑
    問題，受刑人亦得依同條第2項規定請求檢察官向法院提出
    聲請。
六、受刑人聲明異議指摘前述2個應執行刑裁定違反不利益變更
    禁止原則，認為所定應執行刑均過重，尤以其中第二執行案
    有期徒刑6年，不符比例原則云云，然定應執行刑乃法院所
    為，非執行檢察官之職權，受刑人此部分聲請明異議事項尚
    非具體指摘執行檢察官有何執行指揮違法或不當之處，與刑
    事訴訟法第484條聲明異議之要件不符，此部分聲明異議為
    無理由。
七、聲明異議意旨所指檢察官換發指揮書，執行第二執行案有期
    徒刑6年部分，影響其累進處遇及責任分數部分，此屬受刑
    人入監執行後，如何計算行刑累進處遇等級及假釋條件，屬
    監獄行刑之監務範疇，尚非屬刑事訴訟法第484條所規定之
    檢察官執行指揮事項，與檢察官之指揮執行刑期無涉，倘受
    刑人認其累進處遇，或責任分數之計算有所不公，應依監獄
    行刑法相關規定向監獄之監督機關或視察人員提出陳情或申
    訴問題，俱非檢察官之職權，亦與檢察官指揮執行是否不當
    無涉，受刑人此部分聲明異議，即屬無據。
八、聲明異議意旨另爭執檢、警辦案方式及其係因身體病痛始施
    用毒品止痛、偶而幫助他人施用毒品，認有濫用裁量權情事
    云云，顯係對於已確定之實體判決再事爭執，此與執行檢察
    官依確定裁判指揮執行無涉，受刑人據此聲明異議，亦屬無
    據。　　
九、綜上所述，本件檢察官本於確定裁判指揮執行，其折抵刑期
    計算方式之指揮執行，於法尚無不合，本件聲明異議為無理
    由，應予駁回。
據上論斷，爰依刑事訴訟法第486條，裁定如主文。
中　　華　　民　　國　　111 　年　　9 　　月　　12　　日
                  刑事第五庭  審判長法  官  張瑛宗
                                    法  官  黃裕堯
                                    法  官　林逸梅
以上正本證明與原本無異。
如不服本裁定，應於收受本裁定後五日內向本院提出抗告狀。
                                    書記官　施淑華
中　　華　　民　　國　　111 　年　　9 　　月　　12　　日